【裁判字號】    99,易緝,164
【裁判日期】    990917
【裁判案由】    偽造文書
【裁判全文】
臺灣臺北地方法院刑事判決             99年度易緝字第164號
公  訴  人  臺灣臺北地方法院檢察署檢察官
被      告  甲○○
上列被告因偽造文書案件，經檢察官聲請以簡易判決處刑（97年
度偵字第3240號），本院認不宜以簡易判決處刑（97年度簡字第
1144號），改依通常程序審理，嗣被告於準備程序中就被訴事實
為有罪之陳述，本院裁定改以簡式審判程序審理，判決如下：
    主  文
甲○○共同偽造印文，足以生損害於公眾及他人，累犯，處有期
徒刑肆月，如易科罰金，以新臺幣壹仟元折算壹日。扣案偽造之
「乙○○」駕駛執照貳張沒收。
    事  實
一、甲○○於民國91年間，因違反毒品危害防制條例案件，經臺
    灣板橋地方法院於91年12月27日以91年度易字第3070號判決
    有期徒刑6月確定，於93年6月29日因縮短刑期假釋出獄，於
    93年8月2日假釋期滿，其未執行之刑，以已執行論。詎仍不
    知悔改，與真實姓名、年籍不詳之成年男子共同基於偽造特
    種文書之犯意聯絡，於96年10月間某日，在臺北市○○○路
    某處，以新台幣（下同）5,500元之代價，提供其本人照片2
    張而與該男子，委託其依據乙○○重型機車、普通小型車駕
    駛執照年籍資料、管轄編號，偽造貼有甲○○相片及蓋有「
    交通部駕駛執照製發之章」、「交通部公路總局簽發之章」
    鋼印之印文各1枚，而偽造「乙○○」之重型機車與普通小
    型車駕駛執照各1張後，該男子並於翌日在上開相同地點將
    之交付甲○○以備其行使之用，足以生損害於乙○○及交通
    部公路總局對於駕駛執照核發及管理之正確性。甲○○嗣於
    97年1月1日中午12時45分，因另案通緝遭警方移送本院時，
    由法警於其身上扣得上揭偽造之「乙○○」名義之重型機車
    與普通小型車駕駛執照各1張，始查獲上情。
二、案經本院移送臺灣臺北地方法院檢察署檢察官偵查後聲請以
    簡易判決處刑，本院認不宜以簡易判決處刑，改依通常程序
    審理。
    理  由
一、訊據被告甲○○對於在上開時間、地點以自己之相片2張，
    以5,500元之代價委託某不詳姓名年籍之成年男子偽造貼有
    其本人相片及蓋有「交通部駕駛執照製發之章」、「交通部
    公路總局簽發之章」印文各1枚之偽造乙○○重型機車與普
    通小型車駕駛執照各1張等情坦承不諱，並有扣案偽造之「
    乙○○」名義之重型機車、普通小型車駕駛執照各1張、交
    通部公路總局台北區監理所基隆監理站97年2月22日北監基
    二字第0970001611號函、汽機車駕駛人審驗暨各項異動登記
    書、卡登實業股份有限公司97年4月21日監卡字0970421001
    號函、交通部公路總局台北區監理所基隆監理站97年4月9日
    北監基二字第0970003559號函等件在卷可稽（見97年度偵字
    第3240號卷第20-22頁、本院簡字卷第26、30頁），均可佐
    被告前開出於任意性之自白與事實相符，得採為認定事實之
    證據。
二、論罪科刑
  (一)按刑法第212條所謂「其他相類之證書、介紹書」，係指與
    關於品行、能力、服務之證書、介紹書相類似之文書而言（
    最高法院90年度臺上字第6628號判決意旨參照）。查汽、機
    車駕駛執照係由主管機關核發作為駕駛汽車資格之用，屬於
    品行能力相類之證書，係刑法第212條之特種文書。而刑法
    上所稱之公印，係指表示公署或公務員資格之印信而言，如
    不足以表示公署或公務員之資格者，不得謂之公印，即為普
    通印章。上訴人等所偽造之『交通部公路總局監理處行車執
    照之章』，其機關全銜之下既綴有『行車執照之章』數字，
    其非依印信條例規定，由上級機關所製發之印信，以表示該
    機關之資格者甚明，自非公印」，有最高法院69年台上字第
    1676號判例意旨可資參照。是駕駛執照上「交通部駕駛執照
    製發之章」、「交通部公路總局簽發之章」，核非印信條例
    所定表示公署或公務員資格之印信，僅屬一般印文之性質而
    非公印文。
  (二)核被告提供照片與共犯即某真實姓名不詳之成年男子，委其
    偽造汽、機車駕駛執照之行為，係犯刑法第217條第1項之偽
    造印文罪及第212條之偽造特種文書罪。被告與該不詳姓名
    之成年男子間就前開犯行間，有犯意聯絡及行為分擔，均為
    共同正犯。被告以一行為犯偽造印文罪及偽造特種文書罪，
    屬一行為而觸犯數罪名，為想像競合犯，應依刑法第55條之
    規定，從一重之偽造印文罪處斷（司法院院解字第3020號、
    同院大法官會議釋字第82號解釋參照）。再被告基於單一偽
    造證件冒用身分之犯意，提供其本人相片予與之有犯意聯絡
    之真實姓名不詳之成年男子，委其以被告照片同時偽造「乙
    ○○」之重型機車與普通小型車駕駛執照各1張（含偽造「
    交通部駕駛執照製發之章」、「交通部公路總局簽發之章」
    之印文），乃於密切接近之時間偽造同一被害人之多件同類
    文書，其被害法益乃屬單一，應論以單純一罪，而非一行為
    觸犯數罪名之想像競合犯（最高法院73年臺上字第3629號判
    例參照），附此敘明。又查被告有事實欄所載論罪科刑及有
    期徒刑執行完畢紀錄情形，有臺灣高等法院被告前案紀錄表
    在卷可稽，其受徒刑之執行完畢5年內故意再犯本件有期徒
    刑以上之罪，應論以累犯並加重其刑。爰審酌被告之素行、
    犯罪動機、目的、手段、對被害人乙○○及公路監理機關所
    生之損害，及犯罪後坦承犯行、態度尚稱良好等一切情狀，
    量處如主文所示之刑，並諭知易科罰金之折算標準。扣案偽
    造之「乙○○」普通小型車、重型機車駕駛執照各1張，係
    被告所有，因本案犯罪所生之物；爰依刑法第38條第1項第3
    款規定，宣告沒收。至於上開偽造之2張特種文書上之印文
    及照片，因整張偽造之駕照業已沒收，自無再予沒收之必要
    。
據上論斷，應依刑事訴訟法第452條、第273條之1第1項、第299
條第1項前段，刑法第28條、第217條第1項、第55條、第47條第1
項、第41條第1項前段、第38條第1項第3款，刑法施行法第1條之
1，判決如主文。
本案經檢察官郭力菁到庭執行職務。
中    華    民    國    99    年    9    月    17    日
                  刑事第十五庭  法  官  莊書雯
上正本證明與原本無異。
如不服本判決應於收受送達後10日內向本院提出上訴書狀，並應
敘述具體理由；其未敘述上訴理由者，應於上訴期間屆滿後20日
內向本院補提理由書（均須按他造當事人之人數附繕本）「切勿
逕送上級法院」。告訴人或被害人如對於本判決不服者，應具備
理由請求檢察官上訴，其上訴期間之計算係以檢察官收受判決正
本之日期為準。
                                書記官  葉宜玲
中    華    民    國    99    年    9    月    17    日

司法院資訊處製作；財團法人民間司法改革基金會備份。
